台灣高等法院民事判決　九十一年度再字第二四號
　　　再審原告　　安泰證券金融股份有限公司
　　　法定代理人　許敏惠
　　　再審被告　　甲○○
右當事人間清償債務事件，再審原告對於中華民國九十一年二月六日本院九十年度上
字第一一六號確定判決提起再審，本院判決如左：
    主      文
再審之訴駁回。
再審訴訟費用由再審原告負擔。
    事實及理由
一、本件再審原告起訴主張本院九十年度上字第一一六號確定判決就伊所提出「再審
    原告公司應處分擔保品總表一冊」及「未成交委託書」等足以證明伊已依契約履
    行連續掛賣處分擔保品、影響判決之重要證物漏未斟酌，而依民事訴訟法第四百
    九十七條提起再審之訴，聲明求為：(一)本院九十年度上字第一一六號確定判決關
    於主文第一、二、四項（即一、原判決關於命再審被告給付超過新台幣一百五十
    三萬七千二百二十四元本息及違約金暨該部分假執行之宣告暨訴訟費用之裁判均
    廢棄。二、右開廢棄部分，再審原告在第一審之訴及假執行之聲請均駁回。四、
    第一、二審訴訟費用由再審被告負擔百分之七十五，餘由再審原告負擔。）均廢
    棄。(二)右廢棄部分，再審被告在第二審之上訴駁回。
二、按民事訴訟法第四百九十七條所規定之「就足以影響於判決之重要證物漏未斟酌
    」，係指第二審言詞辯論終結前，已經存在並已為聲明之證據，而第二審確定判
    決未調查，且未於判決理由中說明其無調查、斟酌之必要，或雖經調查而未於判
    決中斟酌者而言。是若已於判決理由項下說明無調查之必要，或縱經斟酌亦不足
    影響判決基礎之意見，即與漏未斟酌有間，不得據為本條所定之再審理由。查本
    件原確定判決事實欄項下關於再審原告之陳述中，業已詳載再審原告主張其依約
    處分擔保品，有「未成交委託書」及證人萬祖貽可證，復於理由第九點指明：「
    本件事證已臻明確，兩造其餘攻擊防禦方法，與判決結果不生影響，爰不一一論
    述」等語，足徵原確定判決就再審原告所提「再審原告公司應處分擔保品總表一
    冊」及「未成交委託書」業經逐一斟酌，並認該等再審原告之攻防方法不足以影
    響原確定判決之結果。從而再審原告指原確定判決就上開證物漏未斟酌，顯與事
    實不符，自不得據為再審之理由，情至灼然。
三、次按民事訴訟法第四百九十七條所謂「就足以影響於判決之重要證物」係指該證
    物足以動搖原確定判決基礎者而言。本件再審原告舉「再審原告公司應處分擔保
    品總表一冊」及「未成交委託書」等證物係為證明其已於八十八年二月二十日依
    約連續掛賣本件友力股票，且當日其掛賣之友力股票張數為三一六八張，非僅再
    審被告之一○○張（即十萬股），而集中交易市場之全國總成交數為四五六張，
    再審原告掛賣之三一六八張股票均未成交等情。查兩造簽訂之融資融券契約書第
    六條第二項後段約定：「甲方（即再審被告）同意受託證券商在接到乙方（即再
    審原告）之書面或電話委託後，於指定處分日開市時起限價委託申報，如申報未
    成，次一營業日應繼續申報，至成交為止。」，而本件之「友力」股票自八十八
    年一月二十九日起至同年二月十日止無量崩跌，每日之成交量少則一張，多則三
    十三張，直至同年二月二十日始有四百五十六張之成交量，此有再審原告所提「
    再審原告公司應處分擔保品總表一冊」可稽，是以八十八年二月十九日前再審原
    告即使每日委託協和證券公司申報賣出，亦不可能成交。再查八十八年二月二十
    日「友力」股票之開盤價為每股九元，最高價亦為每股九元，最低價為每股八．
    五元，成交量為四五六張，顯已超過本件「友力」股票十萬股（一○○張）之張
    數，倘再審原告依約於指定處分日開市時起價委託申報，即於當日開盤即以每股
    八．五元之價格申報賣出，縱然未必能以每股九元之最高價賣出，至少仍能以八
    ．五元之最低價全數賣出，無庸置疑。再審原告於八十八年二月二十日雖亦以每
    股八．五元之價格委託賣出，惟並非開盤時即委託掛出，而係交易開始後之九時
    十七分左右方委託賣出，有再審原告所提出之「未成交委託書」在卷可憑，顯見
    再審原告未依前開「於指定處分日開市時起價委託申報，如申報未成，次一營業
    日應繼續申報，至成交為止」之約定處分本件友力股票，因有所遲延，致系爭友
    力股票未能於八十八年二月二十日以每股八．五元賣出，及至八十八年三月九日
    始以每股三．六四元賣出，則兩者之價差，顯係再審原告未依約處分系爭友力股
    票所致，其對此損失之擴大，乃與有過失，應自負其責。換言之，再審原告應以
    系爭友力股票於八十八年二月二十日每股之最低價亦即其委託協和證券公司賣出
    之每股八．五元計算成交價，方符衡平而兼顧再審被告之利益。是以再審原告主
    張其依規定於八十八年一月二十七日起即處分系爭友力股票，因成交量萎縮，直
    至八十八年三月九日始以每股三‧六四元賣出云云，自不足採。雖再審原告指其
    於八十八年二月二十日掛賣之友力股票高達三一六八張，而當日僅成交四五六張
    ，再審被告之股票縱於指定處分日開市時即掛賣，亦不可能全數賣出云云，惟查
    再審原告並未舉證證明其餘該三○六八張友力股票（即三一六八張減一○○張）
    均與本件同須依約「於指定處分日開市時起價委託申報，如申報未成，次一營業
    日應繼續申報，至成交為止」，遑論該三○六八張友力股票均非於開市時即掛賣
    ，所辯顯難採取。從而再審原告所舉上開證物均不足以動搖原確定判決之基礎，
    其執此提起本件再審之訴，顯無理由，爰不經言詞辯論，逕予駁回。
據上論結，本件再審之訴顯無理由，依民事訴訟法第七十八條，判決如主文。
中　　　華　　　民　　　國　　九十一　　年　　　三　　　月　　二十九　　日
                                民事第十六庭
                                    審判長法  官　阮  富  枝
                                    　　　法  官　林  麗  玲
                                    　　　法  官　吳  麗  惠
右正本係照原本作成。
不得上訴。
中　　　華　　　民　　　國　　九十一　　年　　　四　　　月      二      日
  　　　　　　　　　　　　　　　　　　　　書記官  許  麗  卿
